【裁判字號】    99,事聲,139
【裁判日期】    990427
【裁判案由】    消債聲明異議
【裁判全文】
臺灣高雄地方法院民事裁定             99年度事聲字第139號
異  議  人  萬泰商業銀行股份有限公司
法定代理人  丙○○
異  議  人  台新國際商業銀行股份有限公司
法定代理人  甲○○
相  對  人  乙○○
上列異議人與債務人間消費者債務清理事件，異議人對於民國99
年3 月16日本院98年度司執消債更字第563 號所為更生方案認可
之裁定提出異議，本裁定如下：
    主  文
原裁定廢棄。
    理  由
一、按關於更生或清算之程序，除本條例別有規定外，準用民事
    訴訟法之規定，消費者債務清理條例第15條定有明文。而當
    事人對於司法事務官處理事件所為之終局處分，得於處分送
    達後10日之不變期間內，以書狀向司法事務官提出異議。司
    法事務官認前項異議有理由時，應另為適當之處分；認異議
    為無理由者，應送請法院裁定之。法院認第一項之異議為有
    理由時，應為適當之裁定；認異議為無理由者，應以裁定駁
    回之。民事訴訟法第241 條第1 至3 項定有明文。
二、本件異議人異議意旨均略以：相對人每月薪資約新臺幣（下
    同）24,083元，除扣除個人生活支出費用9,829 元外，另於
    必要支出加計每月房貸9,700 元。則若依本件更生方案內容
    ，相對人名下仍保有自用住宅，待相對人更生方案履行完畢
    後，可免除約908,176 元之債務，還可保有不動產，明顯係
    透過更生程序變相將此房貸轉嫁聲請人銀行負擔，對債權人
    均非公允。又相對人所有之不動產，課稅現值為951,500 元
    ，雖低於其房貸金額982,187 元，惟以一般社會普遍認知，
    不動產實際價額定比公告及課稅現值高出許多，原審僅以課
    稅現值認定相對人所有不動產之價值，實難謂公允亦難令債
    權人信服，爰依法提出異議等語。
三、經查：
  （一）按購置房屋向銀行貸款之房貸支出，並非單純之債務清
    償行為，衡諸一般交易常情，銀行並不會足額貸款予債務人
    ，因此，債務人所購置房屋之價值扣除銀行貸款後，通常尚
    會有餘額，此一餘額就資產負債之立場而言，即為資產，而
    非負債。況債務人每用償還貸款之支出，除係用以支付利息
    外，亦有部分係用於清償房貸本金，而房貸本金之減少，房
    屋價值扣除貸款後之餘額亦隨之增加，即債務人之資產亦隨
    之增加，如債務人清償貸款之支出可列為必要費用，無異係
    認債務人之收入可用於購買房地資產，而不必用於還債，實
    顯失事理之平，則除經全體債權人同意外，斷無將房貸之支
    出列為必要費用之理。再者，原裁定於認定相對人每月必要
    費用之部分，除以內政部所公告之98年臺灣省每人每月最低
    生活費用即9,829 元外，猶加計其每月應支付之房貸9,700
    元。然上述行政院內政部所公告臺灣省低收入戶最低生活費
    用，係按照政府近1 年平均每人消費支出（包括食品費、衣
    著鞋襪費、房租水電費、家居管理費、醫療保健費等支出）
    60％訂定，既已包括房租費用部分，則原裁定復額外認定相
    對人所主張之房屋貸款為有理由，在未予說明其必要性之情
    形下，即非妥適，且有害於相對人債權之保障。
  （二）是本件債務人主張其每月收入為24,083元，扣除每月必
    要生活費9,829 元後，每月尚有餘款14,254元，則債務人所
    提出每月清償8,000 元共清償8 年之更生方案，並不公允，
    不符合消費者債務清理條例第64條所規定更生方案條件公允
    之要件。
四、綜上所述，本件債務人聲請更生，前雖經本院裁定開始更生
    程序在案，惟債務人所提之更生方案並不公允，本院司法事
    務官未審酌及此，將房貸支出列為必要費用，尚難認「條件
    公允」。原裁定所認可之更生方案既有未當，仍屬無可維持
    ，爰廢棄原裁定，並由本院民事執行處依法另為審究處理。
五、依消費者債務清理條例第15條，民事訴訟法第240 條之4第3
    項，裁定如主文。
中    華    民    國    99    年    4     月    27    日
                        臺灣高雄地方法院鳳山分庭
                            法      官  何悅芳
上為正本係照原本作成。
如不服本裁定，應於裁定送達後10日內，以書狀向本院提出抗告
，並繳納抗告費新臺幣1千元。
中    華    民    國    99    年    4     月    27    日
                            書  記  官  陳俐嫺

司法院資訊處製作；財團法人民間司法改革基金會備份。
